【裁判字號】    95,交聲,629
【裁判日期】    950825
【裁判案由】    聲明異議
【裁判全文】
臺灣臺中地方法院刑事裁定             95年度交聲字第629號
原處分機關  交通部公路總局臺中區監理所
聲明異議人  甲○○
即受處分人
上列受處分人因違反道路交通管理處罰條例案件，對於交通部公
路總局臺中區監理所民國95年7月4日所為之裁決（中監違字第裁
60-G00000000號裁決書），聲明異議，本院裁定如下：
    主    文
異議駁回。
    理    由
一、聲明異議人即受處分人甲○○ (下稱受處分人)聲明異議意
    旨略以：本件交通違規發生於民國九十四年十一月二十四日
    ，係在九十五年七月一日新法施行前即已發生之事實，法律
    原則上不溯及既往，只有例外才有，故本件應以舊法處理，
    受處分人得以吊扣駕照方式為之云云。
二、原處分機關陳述意見略以：受處分人甲○○於九十四年十一
    月二十四日一時二分許，駕駛車號Q五─○二六九號自用小
    客車，在臺中市○○路○段處，因行車速度超過規定之最高
    時速未滿二十公里之違規事實，經臺中市警察局交通隊員警
    依違反道路交通管理處罰條例第四十條第一項逕行舉發，異
    議人未於期限內到案。有關違規罰鍰或吊扣駕照並非讓民眾
    二選一之處罰，依九十五年七月一日修正前道路交通管理處
    罰條例第六十五條之規定，違反道路交通管理事件者應受罰
    鍰處分，俟違規人逾期不繳納罰鍰後，方由裁決機關依道路
    交通管理處罰條例第六十五條之規定，加倍罰鍰或易處吊扣
    駕照，上述立法意旨係認定「吊扣」手段為加重處分，爰此
    ，本件依行政罰法第五條從新從輕原則依法裁處罰鍰新臺幣
    二千四百元 (移送書誤載為三千元)，並無不合等語。
三、按汽車駕駛人，行車速度，超過規定之最高時速，或低於規
    定之最低時速，處新臺幣一千二百元以上二千四百元以下罰
    鍰，修正前道路交通管理處罰條例第四十條第一項定有明文
    。次按道路交通管理處罰條例第八十七條第一項規定：受處
    分人不服第八條主管機關所為之處罰，得於接到裁決書之翌
    日起二十日內，向管轄地方法院聲明異議。人民對於中央或
    地方機關之行政處分，認為違法或不當，致損害其權利或益
    者，得依本法提起訴願。但法律另有規定者，從其規定；本
    法所稱行政處分，係指中央或地方機關就公法上具體事件所
    為之決定或其他公權力措施而對外直接發生法律效果之單方
    行政行為。道路交通管理處罰條例第八十七條第一項、訴願
    法第一條、第三條、行政程序法第九十二條等均亦有明文規
    定。又按汽車所有人、駕駛人違反道路交通管理，經「主管
    機關裁決後」「逾二十日未向管轄地方法院聲明異議」，或
    「其聲明異議經法院裁定確定」，而不依裁決或裁定繳納罰
    鍰或不繳送汽車牌照、駕駛執照者，依下列規定處理之：罰
    鍰不繳者，按其罰鍰數額，「易處」吊扣汽車牌照或駕駛執
    照一個月至三個月；不依期限繳送汽車牌照或駕駛執照者，
    吊銷其汽車牌照或駕駛執照。前項第三款之汽車所有人、駕
    駛人如無汽車牌照或駕駛執照可資「易處」吊扣時，得就原
    處分或裁定確定之罰鍰加倍處罰；逾十五日後仍不繳納者，
    移送法院強制執行，修正前道路交通管理處罰條例第六十五
    條第一項第三款、第二項亦有明文。是以修正前道路交通管
    理處罰條例關於處分機關之易處處分，需以受處分人於裁決
    後逾二十日未向法院異議，或異議經法院裁定確定，為前提
    要件。顯見「易處吊照」本身，並非道路交通管理處罰條例
    第八條主管機關所為之「處罰」，而係汽車所有人、駕駛人
    違反道路交通管理，經「主管機關裁決後」，「逾二十日未
    向管轄地方法院聲明異議」，或「其聲明異議經法院裁定確
    定」後，針對「已確定處罰」之執行事項，行政主管機關依
    其職權所為行政裁量權之作用（准否易處吊照之表示），依
    據行政程序法第九十二條、訴願法第三條等規定，性質上為
    行政處分甚明。
四、經查，本件受處分人對於上揭違規事實並未爭執，上揭裁決
    書於九十五年七月四日上午十一時四十分許，即由受處分人
    之同居人簽收，有上揭裁決書及送達證書各一份在卷可憑，
    受處分人違規事實明確，應可認定，本院經查亦無任何證據
    足資證明執勤警員有捏造事實或違法取締之情事，則執勤警
    員本其加強道路交通管理、維護交通秩序、確保交通安全職
    責所為之當場舉發，自應受到合法、正確而真正之推定。從
    而，原處分機關據以援引上開規定，裁處罰鍰二千四百元，
    並無不當，是以本件異議為無理由，應予駁回。至於受處分
    人另辯稱因依照修正前道路交通管理處罰條例第六十五條第
    一項第三款之規定易處吊扣駕駛執照，但因九十五年七月一
    日實施新法，監理所不吊扣駕駛執照，經查此案仍在舊法期
    間以內，故仍應依舊法規定處理，得以吊扣駕駛執照方式處
    罰云云。然如上所述，主管機關（臺中區監理所）是否准許
    易處吊照之行為，並非道路交通管理處罰條例第八條主管機
    關所為之「處罰」，亦非法院得依道路交通管理處罰條例第
    八十七條第一項審查之標的，而係對於已確定之處罰（裁處
    確定），行政主管機關依其職權所為行政裁量權之作用，依
    據行政程序法第九十二條、訴願法第三條等規定，性質上為
    行政處分，如主管機關作成拒絕易處吊扣駕照聲請之處分，
    受處分人就該處分，認為有違法或不當，致損害其權利或利
    益者，依訴願法之規定，應向該管轄之行政機關提起訴願以
    為救濟，方屬合法。本件受處分人就該車是否得易處吊扣駕
    照部分之處分，既非屬普通法院之審理範圍，其未向該管行
    政機關（本件為交通部）提起訴願，而逕向本院提起異議，
    即有未洽，亦應駁回，附此敘明。
五、據上論斷，應依道路交通管理處罰條例第八十七條第二項、
    道路交通案件處理辦法第十九條，裁定如主文。
中    華    民    國    95    年    8     月    25    日
                  交通法庭  法  官  江奇峰
以上正本證明與原本無異。
如不服本裁定，應於送達後五日內，向本院提出抗告狀。
                            書記官  陳美年
中    華    民    國    95    年    8     月    25    日


司法院資訊處製作；財團法人民間司法改革基金會備份。
